臺灣高等法院刑事判決　　　　　　　　96年度上訴字第1626號
上　訴　人
即　被　告　丁○○
　　　　　　　　　　（現另案於臺灣桃園監獄執行中）
上列上訴人因偽造文書等案件，不服臺灣桃園地方法院95年度易
字第1009號，中華民國96年1月9日第一審判決（起訴案號：臺灣
桃園地方法院檢察署95年度偵字第8241號），提起上訴，本院判
決如下：
    主  文
上訴駁回。
    事  實
一、丁○○前因竊盜案件，經臺灣花蓮地方法院判處有期徒刑三
    月，並於民國九十四年一月十八日執行完畢。猶不知悔改，
    復與張學輝（另經檢察官以與前案具有裁判上一罪關係為不
    起訴處分確定）共同意圖為自己不法之所有，並基於概括犯
    意聯絡，於附表所示時地，以如附表所示手法，連續竊取如
    附表所示各被害人所有之車輛，並將附表編號一、三、四所
    示車輛分別藏放在桃園縣中壢市後寮九十之六一號旁空地、
    附近工寮。嗣於九十四年十月七日凌晨五時三十分許，丁○
    ○駕駛附表編號二所示之廂型車搭載張文洲、黃云辰及有意
    購置中古堆高機之余仲賢前來桃園縣中壢市後寮九十之六一
    號旁空地，察看停置該處之一臺堆高機時，為警當場查獲。
    丁○○於桃園縣政府警察局平鎮分局詢間時，冒用「許銘宗
    」之名應訊，經送內政部警政署刑事警察局電腦比對筆錄指
    紋，始查悉上情（行使偽造私文書部分業經原審判處有期徒
    刑五月確定）。
二、案經桃園縣政府警察局平鎮分局報請臺灣桃園地方法院檢察
    署檢察官偵查，暨該署檢察官自動檢舉偵辦起訴。
    理  由
一、按被告以外之人於審判外之言詞或書面陳述，除法律有規定
    者外，不得作為證據；而當事人、代理人或辯護人於法院調
    查證據時，知有刑事訴訟法第一百五十九條第一項不得為證
    據之情形，而未於言詞辯論終結前聲明異議者，視為有前項
    之同意；刑事訴訟法第一百五十九條第一項、第一百五十九
    條之五第二項分別定有明文。本件證人即被害人甲○○、楊
    劉毓娟、丙○○、乙○○於警詢陳述，固係被告以外之人於
    審判外之言詞陳述，惟被告迄至本院言詞辯論終結前，均未
    聲明異議，本院審酌上開證人警詢均在自由意志下陳述失竊
    情形，並無虛偽陳述之虞，作為被告犯罪證據，應屬適當，
    依同法第一百五十九條之五第二項規定，應有證據能力。
二、訊據上訴人即被告丁○○固坦承於九十四年十月七日凌晨五
    時三十分許，與張文洲、黃云辰及余仲賢等人前去桃園縣中
    壢市後寮九十之六一號旁空地，察看停置該處之一臺堆高機
    時，為警當場查獲等情，然矢口否認有竊盜犯行，辯稱：附
    表所示車輛均係張學輝所竊取，為警查獲時係張文洲要求承
    認竊取車輛；後於檢察官開庭前，與張學輝在候審室時，張
    學輝告知承認可依連續犯論處，乃要我承擔全部責任等語。
三、惟查：
（一）附表各編號所示之被害人確係在如附表所示之時、地發現
      所有之車輛遭竊，業據證人即被害人甲○○、楊劉毓娟、
      丙○○及乙○○於警詢證述明確，並有車輛竊盜車牌失竊
      資料個別查詢報表─查詢車輛認可資料、車輛協尋受理報
      案單、電腦輸入單及贓物認領保管單在卷可稽。而警員係
      於九十四年十月七日凌晨五時三十分許，在桃園縣中壢市
      後寮九十之六一號旁空地，查獲上開被害人失竊之如附表
      所示車輛，亦經被告坦承無誤，此部分事實堪以認定。
（二）被告於警詢供稱：我與綽號叫「阿輝」之男子先於九十四
      年九月（日期不記得）在龜山鄉迴龍地區高鐵下竊得目前
      懸掛ＱＡ─六四七車牌之車號五二三─ＱＭ自大貨車，又
      於九月底（日期不記得）在萬華區○○○路一處地下室竊
      得現懸掛ＥＡ─九八０六車牌的車號Ｔ五─四一三九自小
      客車，再於十月初（日期不記得）在桃園縣八德市○○路
      附近偷一部車號二四七─ＲＨ自大貨車及在中壢市○○街
      附近偷竊車號ＥＵ─一一三九自小貨車，這些車都是由「
      阿輝」竊得後由我駛離現場，沒有其他共犯……我不知道
      五二三─ＱＭ自大貨車車牌及Ｔ五─四一三九自小客車車
      牌現於何處，那是阿輝處理的。九十四年十月七日五時三
      十分在桃園縣中壢市後寮九十之六一號旁空地所吊之堆高
      機是阿輝叫我來吊給余仲賢、張文洲、黃云辰他們三人的
      ，我不知道這部堆高機是由何處來的等語（見偵查卷第十
      、十一頁）；嗣於當日移送臺灣桃園地方法院檢察署檢察
      官偵訊時亦自承：Ｔ五─四一三九號車子是我跟阿輝在九
      月底於中壢偷的。ＥＡ─九八０六車牌是阿輝拿來掛的，
      我不知道是誰偷的。五二三─ＱＭ大貨車也是我跟阿輝在
      八德市，於一禮拜前偷的。二四七─ＲＨ則是我跟阿輝於
      迴龍偷的。而堆高機是阿輝交給我的，他跟我說他是跟別
      人買來的，他叫我用吊車吊至車上載去賣等語（見偵查卷
      第一一七至一一八頁）。被告於警詢明確供稱與張學輝共
      同竊取附表所示之車輛；及至偵查中亦坦承有與張學輝共
      同竊車之行為。且被告於警詢所供犯罪時間、地點、所得
      財物等情節，核與證人甲○○、楊劉毓娟、丙○○及乙○
      ○等人所述失竊情節、時間、地點均屬相近，若非被告親
      自參與行竊，何能如此？足見被告於警詢、偵查中自白竊
      盜犯行，確與事實相符。
（三）被告於原審先供稱：張學輝跟我說可以判連續犯，要我擔
      下，後來檢察官說不能用連續犯，所以我要翻供等語；後
      又改稱：警、偵訊所述不對，我是要幫張文洲擔的，當時
      四個人一定要有人出來擔，因為我用假名，張文洲在分局
      時就說反正我用假名，就叫我承認等語，先後所辯不一，
      已難採信。且張學輝、張文洲於原審均當庭否認有要被告
      承擔本件竊盜罪責之事。況被告於警詢、初次偵訊中或稱
      係與「阿輝」一起去竊得，或稱是「阿輝」所交付，已將
      綽號「阿輝」即張學輝參與竊車之情節供述無遺，倘張文
      洲要被告自行承擔本件罪責，或張學輝以被告可依連續犯
      論處，要被告獨自承擔罪責，被告豈有供稱與張學輝共同
      犯案之理？足見被告辯稱係應張學輝或張文洲要求始自白
      犯罪，不足採信。
（四）被告於原審另辯稱：是警察告知竊車時地，問我是否在那
      裡偷，我當時在提藥，警察說什麼，我就答稱是等語。然
      證人即被告警詢筆錄詢問人黃子龍於原審證稱：在查獲前
      一天（也就是九十四年十月六日）因接獲民眾檢舉該處經
      常有不良份子裝卸堆高機，所以在當天下午六點就到案發
      現場附近查看，發現一部貨車和堆高機，查詢結果該部懸
      掛ＱＡ─六四七號車牌之大貨車有失竊紀錄，因此由干銀
      雄在停放堆高機和貨車附近埋伏，直到翌日凌晨五點多接
      到干銀雄通知說有狀況，過來就看到有一部綠色麵包車上
      有二個人（即余仲賢、黃云辰），另二個人從吊堆高機的
      那部貨車旁草地衝出來，當場追到一個就是被告，另一個
      跑到人家菜園，當時很黑暗所以沒有立即抓到，直到後來
      才抓到躲在菜園的那個人就是張文洲。除現場發現的堆高
      機和大貨車外，另一部貨車和一部框式自用小貨車是在現
      場附近的建築工寮內找到的，距離抓到被告處有三、五百
      公尺，因為當時檢舉的人說現場除堆高機和貨車外，另還
      有一部大貨車，他們可能會來這邊吊堆高機，所以在現場
      查看時，不僅看抓到被告等人的處所，也到附近看看，所
      以還沒有抓到被告等人之前，就已經看到距離現場三、五
      百公尺之一處工地附近有一臺大貨車和框式的自小貨車，
      但查獲被告當時沒有立即跟他們告知哪裡還有你們的車，
      是在逮獲被告後詢問還有無其他車輛被告自己說還有、在
      何處，並且帶我們過去看，不過當時被告說這車都是一個
      叫阿輝的人交給他的，有問被告阿輝是誰、在何處，但被
      告沒說。而製作筆錄、詢問被告時，被告有些時、地忘記
      了，只有陳述大路標、沒有詳細地址，例如有一部大貨車
      ，他有說是在迴龍一帶的高鐵橋下偷的，綠色廂型車他也
      說在萬華地區的地下室偷的，後來有通知車主來，說的地
      點都和被告說的一樣，都是被告說一個大概的地點，詳細
      的地址或處所他無法說清楚，我們才拿資料提示。一般吸
      毒者如果提藥嚴重，會意識不清、流鼻水，但這些症狀都
      沒有出現在被告身上，被告沒有很明顯的出現吸毒者提藥
      的情形等語；證人即警員干銀雄於原審亦證稱：被告是說
      大概的竊車時、地，例如一個月或幾星期前在何處偷一部
      什麼車，很確實的日期和很確實的地點，被告說不出來，
      但被告說的大概竊車時地，和報案紀錄很接近，而且有先
      讓被告睡飽後才問筆錄，被告精神不錯，沒印象被告有提
      藥的狀況等語。依證人黃子龍、干銀雄所述，被告於警詢
      並無提藥之事，並能供出大概竊車時、地，及帶同警員起
      出失竊之二四七─ＲＨ號大貨車及ＥＵ─一一三九號之小
      貨車，且於警員詢問現場查獲之ＥＡ─九八０六車牌、堆
      高機來源時，被告亦知辯稱係「阿輝拿來的」，足證被告
      於警詢係在自由意志下陳述無疑。被告辯稱因提藥而任意
      回答警員詢問，亦無可信。
四、被告前案係於九十三年三月二十九日至九十四年五月二十六
    日間某日為竊盜犯行，並經臺灣桃園地方法院於九十四年十
    二月十四日判處有期徒刑二年確定，有該院九十四年度易字
    第七十號判決在卷為憑。本件被告係於九十四年九月十五日
    至十月五日所犯，期間相距已近四月之久，共犯及行竊手段
    ，均與本件不同，顯係另行起意為之，自無連續犯關係。被
    告辯稱本件應與前案構成連續犯裁判上一罪關係，亦無可採
    。事證明確，被告犯行堪以認定。
五、核被告所為，係犯刑法第三百二十條第一項之普通竊盜罪。
    被告與張學輝間有犯意聯絡及行為分擔，均為共同正犯（按
    修正後刑法第二十八條雖將修正前刑法第二十八條之「實施
    」修正為「實行」。其中「實施」一語，涵蓋陰謀、預備、
    著手及實行之概念在內，其範圍較廣；而「實行」則著重於
    直接從事構成犯罪事實之行為，範圍較狹；二者意義及範圍
    固有不同，但對於本件被告所犯本案情形而言，刑法第二十
    八條修正內容，對於被告並無「有利或不利」之影響，「而
    應適用修正後之規定」。查被告行為後，刑法第五十六條連
    續犯規定，業於九十四年一月七日修正公布刪除，並於九十
    五年七月一日施行。被告行為後，新法業已刪除連續犯規定
    ，此刪除雖非犯罪構成要件之變更，但顯已影響行為人刑罰
    之法律效果，自屬法律有變更，依新法第二條第一項後段規
    定，比較新、舊法結果，應適用舊法以連續犯論處（最高法
    院九十五年第八次刑事庭會議決議參照）。被告先後多次竊
    盜犯行，時間密接，犯罪構成要件相同，顯係基於概括犯意
    為之，為連續犯，應依修正前刑法第五十六條規定論以一罪
    ，並加重其刑。又被告行為後，刑法第四十七條雖亦於九十
    四年一月七日修正公布，並於九十五年七月一日施行，新法
    第四十七條雖將舊法修正限制為受有期徒刑之執行完畢，或
    一部之執行而赦免後，五年以內「故意」再犯有期徒刑以上
    之罪者，始成立累犯，但對本案被告前因竊盜案件，經臺灣
    花蓮地方法院判處有期徒刑三月，並於九十四年一月十八日
    執行完畢，有本院被告前案紀錄表在卷可按，被告於受有期
    徒刑執行完畢後，五年內再「故意」犯本件有期徒刑以上之
    罪，並無所謂「有利或不利」之情形，自無刑法第二條第一
    項後段規定比較新舊法適用之問題（最高法院九十五年台上
    字第五五八九號判決要旨參照）。公訴人就被告附表編號四
    所示之犯行，雖未起訴，然與起訴部分有連續犯裁判上一罪
    關係，本院自得併予審理。
六、原審調查結果，適用刑法第二十八條、第三百二十條第一項
    、修正前第五十六條、第四十七條，同時審酌被告正值壯年
    ，不思以正當營生，竊取他人之車輛，造成被害人之財產損
    失，犯後未見悔意，及被告犯罪目的、手段、竊得財物之價
    值、次數等一切情狀，量處有期徒刑二年六月。認事用法，
    核無違誤，量刑亦稱妥適。被告上訴，否認犯罪，為無理由
    ，應予駁回。
據上論斷，應依刑事訴訟法第368條，判決如主文。
本案經檢察官林炳雄到庭執行職務。
中　　華　　民　　國　　96　　年　　5　　月　　23　 　日
　　　　　　　　　刑事第四庭審判長法　官  蔡秀雄
　　　　　　　　　　　　　　　    法　官  周煙平
　　　　　　　　　　　　　　  　　法　官  陳國文
以上正本證明與原本無異。
不得上訴。
                                  書記官  蔡棟樑
中　　華　　民　　國　　96　　年　　5　　月　　23　 　日
附表：
┌─┬───┬───┬────────┬─────┐
│編│時間  │犯罪地│犯罪手法        │被害人    │
│號│      │      │                │          │
├─┼───┼───┼────────┼─────┤
│1 │94年9 │桃園縣│被告與張學輝共同│車主為嘉展│
│  │月15日│龜山鄉│竊取停放在該處之│工程行；使│
│  │7 時50│東萬壽│車牌號碼為523-QM│用人即該工│
│  │分前  │路與三│框式附加吊桿自用│程行司機吳│
│  │      │興路口│大貨車；後改懸掛│文銘      │
│  │      │（高鐵│張學輝取來之QA- │          │
│  │      │橋下）│647號車牌       │          │
├─┼───┼───┼────────┼─────┤
│2 │94年9 │臺北市│被告與張學輝共同│新恩有限公│
│  │月30日│萬華區│竊取停放在該處之│司（負責人│
│  │21時前│西寧南│車牌號碼為T5-413│楊劉毓娟）│
│  │      │路4 號│9 號箱型車；後改│          │
│  │      │地下室│懸掛「EA-9806 」│          │
│  │      │      │號車牌（為張學輝│          │
│  │      │      │以不詳方法取得）│          │
├─┼───┼───┼────────┼─────┤
│3 │94年10│桃園縣│被告與張學輝共同│宏亞電信工│
│  │月4 日│八德市│竊取停放在該處之│程有限公司│
│  │13時50│廣福路│車牌號碼為247-RH│（負責人蕭│
│  │分前  │578 號│框式附加吊桿自用│景楠）    │
│  │      │旁    │大貨車          │          │
│  │      │      │                │          │
├─┼───┼───┼────────┼─────┤
│4 │94年10│桃園縣│被告與張學輝共同│乙○○    │
│  │月5 日│中壢市│竊取停放在該處車│          │
│  │6 時20│龍川街│牌號碼EU-1139 號│          │
│  │分前  │106 巷│自用小貨車      │          │
│  │      │1 弄1 │                │          │
│  │      │號前  │                │          │
└─┴───┴───┴────────┴─────┘
附錄：本案論罪科刑法條全文
刑法第320條第1項：
意圖為自己或第三人不法之所有，而竊取他人之動產者，為竊盜
罪，處 5 年以下有期徒刑、拘役或 5 百元以下罰金。
意圖為自己或第三人不法之利益，而竊佔他人之不動產者，依前
項之規定處斷。
前二項之未遂犯罰之。
